【裁判字號】    99,台上,7699
【裁判日期】    991209
【裁判案由】    偽造文書
【裁判全文】
最高法院刑事判決            九十九年度台上字第七六九九號
上  訴  人  劉佛心原名劉堯山.
上列上訴人因偽造文書案件，不服台灣高等法院中華民國九十八
年七月三十日第二審判決（九十八年度上訴字第一六三號，起訴
案號：台灣板橋地方法院檢察署九十七年度偵字第二一一六六號
），提起上訴，本院判決如下：
    主  文
上訴駁回。
    理  由
按刑事訴訟法第三百七十七條規定，上訴於第三審法院，非以判
決違背法令為理由，不得為之。是提起第三審上訴，應以原判決
違背法令為理由，係屬法定要件。如果上訴理由書狀並未依據卷
內訴訟資料，具體指摘原判決不適用何種法則或如何適用不當，
或所指摘原判決違法情事，顯與法律規定得為第三審上訴理由之
違法情形，不相適合時，均應認其上訴為違背法律上之程式，予
以駁回。又裁判上一罪案件之一部分得提起第三審上訴，其他部
分雖不得上訴，依審判不可分原則，第三審法院亦應併予審判，
但以得上訴部分之上訴合法為前提，如該部分上訴為不合法，第
三審法院既應從程序上予以駁回，而無從為實體上判決，對於他
部分自無從適用審判不可分原則，併為實體上審判。本件原判決
撤銷第一審之科刑判決，改判依想像競合犯關係從一重論處上訴
人劉佛心（原名劉堯山，民國九十九年六月四日改名）共同行使
偽造公文書，足以生損害於公眾及他人罪刑，已詳敘認定犯罪事
實所憑之證據及其認定之理由，並對上訴人否認犯罪之辯詞，如
何不足採信，均已依據卷內資料予以指駁及說明，從形式上觀察
，並無任何足以影響判決結果之違法情形存在。查上訴人於九十
七年七月八日起因應徵工作加入本案之詐欺集團，並於九十七年
七月十六日十五時十六分許，受指示至台北市松山區○○○路中
山國中附近之某便利商店收取如原判決附表三編號二十所示偽造
之「台灣台北地方法院檢察署監管科九十七年度偵字第０００二
一八號」公文書之傳真文件後，即冒充台灣台北地方法院檢察署
科員翁文修之身分與被害人邱炳燭見面，並出示貼有其照片偽造
之「台灣台北地方法院檢察署監管科科員翁文修」識別證，以取
信於被害人，於向被害人收取四十五萬元（新台幣）後，即交付
上開偽造之公文書及自先前該詐欺集團所交付偽造之如原判決附
表二編號十七所示「台灣台北地方法院收據」中開立一份予被害
人，為原判決所確認之事實。其所為自足生損害於台灣台北地方
法院、台灣台北地方法院檢察署對於所屬人員管理、職務執行之
正確性及司法文書之公信力與翁文修本人之利益，難謂無行使偽
造公文書之犯意，縱其事後於犯罪在未被有偵查犯罪職權之公務
員發覺前，主動向台北縣政府警察局三重分局自首犯罪，並接受
裁判，仍無礙於其犯行之成立。原審因而論以行使偽造公文書罪
，並依自首之規定減輕其刑，自無違法可言。上訴意旨，對於原
判決究竟如何違背法令，未依卷內資料為具體指摘，仍執陳詞，
稱本案係其所舉發，其無偽造文書之犯行云云，而為事實之爭辯
，並對原審採證認事之職權行使，任意爭執，難謂已符合首揭法
定上訴要件，其該部分上訴違背法律上之程式，應予駁回。至與
前述行使偽造公文書罪有想像競合犯關係之刑法第二百十六條、
第二百十二條之行使偽造特種文書罪、第一百五十八條第一項之
僭行公務員職權罪及第三百三十九條第一項之詐欺取財罪部分，
分屬刑事訴訟法第三百七十六條第一款及第四款所列不得上訴之
案件。得上訴之行使偽造公文書部分之上訴既非合法，依上說明
，本院自無從依審判不可分原則，就上開部分，併為實體上之審
判，該部分上訴自屬法律上不應准許，應併予駁回。又本件既應
為程序上駁回上訴之判決，所請宣告緩刑，無從斟酌。
據上論結，應依刑事訴訟法第三百九十五條前段，判決如主文。
中    華    民    國  九十九  年   十二   月    九    日
                      最高法院刑事第十庭
                          審判長法官  石  木  欽  
                                法官  洪  佳  濱  
                                法官  韓  金  秀  
                                法官  段  景  榕  
                                法官  周  煙  平  
本件正本證明與原本無異
                                      書  記  官  
中    華    民    國  九十九  年   十二   月   十四   日
                                                      Q

司法院資訊處製作；財團法人民間司法改革基金會備份。
